【裁判字號】    99,勞簡上,2
【裁判日期】    990706
【裁判案由】    給付薪資等
【裁判全文】
臺灣花蓮地方法院民事判決             99年度勞簡上字第2號
上  訴  人  丁○○
法定代理人  甲○○
上  訴  人  丙○○
法定代理人  乙○○
被  上訴人  戊○○
上列當事人間請求給付薪資事件，上訴人對於中華民國98年12月
4日本院花蓮簡易庭98年度花勞簡字第5號第一審判決提起上訴，
本院於99年6月22日言詞辯論終結，判決如下：
    主  文
原判決除確定部分外，關於駁回上訴人後開第2項之訴部分，及
訴訟費用之裁判均廢棄。
被上訴人戊○○應再給付上訴人丁○○新台幣參仟陸佰元、上訴
人丙○○人新台幣參仟貳佰元。
第一審（除確定部分外），及第二審訴訟費用，由被上訴人負擔
百分之七，餘由上訴人負擔。
其餘上訴駁回。
    事實及理由
壹、程序方面：
一、按訴狀送達後，原告不得將原訴變更或追加他訴，但擴張或
    減縮應受判決事項之聲明者，不在此限，民事訴訟法第255
    條第1項第3款定有明文。本件上訴人於原審起訴聲明原請求
    被上訴人戊○○應給付「上訴人丁○○、丙○○每人每小時
    按新台幣（下同）60元計算之加班費」及請求被上訴人戊○○應給付「上訴人丁○○、丙○○每人每日按130元計算之
    伙食費（精神補償費）」（見原審卷第7頁），嗣提起上訴
    後具狀變更請求被上訴人戊○○應給付「上訴人丁○○、丙○○每人每小時按66.7元計算之加班費」及請求被上訴人戊○○應給付「上訴人丁○○、丙○○每人每日按52.5元計算
    之伙食費（精神補償費）」（見本院卷第10頁），核屬擴張
    及減縮應受判決事項之聲明，合於上揭規定，本院認應予准
    許。
二、本件上訴人丙○○之法定代理人乙○○經合法通知，未於言
    詞辯論期日到場，核無民事訴訟法第386條所列各款情形，
    爰依被上訴人戊○○之聲請，由其一造辯論而為判決。
貳、實體方面：
一、上訴人起訴主張：除與原判決記載相同者，茲引用之外，另
    補稱：
  (一)上訴人因信任被上訴人戊○○為上訴人丁○○之親叔叔，前
    往山區工作僅以記工簿登載，而無打卡或簽到簿，亦未訂定
    工作契約，但上訴人每日清晨5時就必須驅趕偷吃水蜜桃之
    猴子，且包裝水蜜桃至半夜12時，自不容被上訴人戊○○否
    認，依勞動基準法第24條之規定，被上訴人戊○○應給付上
    訴人等超時工作加班費。
  (二)另上訴人自98年3月至同年8月14日間（下稱系爭期間）共支
    出伙食費38,028元，以上訴人等工作總人數為603.5人日計
    算，每人每日伙食費僅為63元，實無法得以溫飽，平日皆以
    自費購買泡麵、餅乾等裹腹充飢，甚因而消瘦，被上訴人戊○○自應給付不足之伙食費（精神補償）予上訴人。
  (三)又上訴人於颱風期間因颱風造成山區道路完全中斷，人員無
    法進出，受困山中留守4日，被上訴人戊○○自應給付渠等4
    日之工資。
  (四)為此爰依僱傭契約之法律關係提起本訴，上訴人得請求之金
    額各為：1.上訴人丁○○部分：(1)超時加班費：41,521元，
    (2)伙食補償費（即精神補償費）：7,009元，(3)颱風留守工
    資：3,200元，以上共計51,730元；2.上訴人丙○○部分：
    (1)超時加班費：44,089元，(2)伙食補償費（即精神補償費）
    ：7,245元，(3)颱風留守工資：3,200元，以上共計54,534元
    。
  (五)並聲明：1.原判決不利於上訴人部分廢棄；2.被上訴人戊○○應再給付上訴人丁○○51,730元、丙○○54,534元。（原
    審判命被上訴人戊○○給付上訴人丁○○85,400元、上訴人
    丙○○75,800元，及均自98年9月30日起至清償日止，按年
    息5％計算之利息部分，未據被上訴人戊○○上訴聲明不服
    ，已告確定。）
二、被上訴人陳述除與原審判決所載相同者茲予引用外，另補稱
    ：同意上訴人丁○○、丙○○請求颱風期間4天的工資各3,2
    00元。並聲明：上訴駁回。
三、本院之判斷：本院得心證之理由，除引用附件第一審判決理
    由所載外，並補充如下：
    本件之爭點在於：上訴人依僱傭契約之法律關係請求被上訴
    人戊○○給付渠等加班費、伙食費（精神補償）及颱風留守
    受困4日之工資，有無理由？茲審酌如下：
  (一)上訴人主張加班費、伙食費部分：
    1.上訴人主張渠等超時工作之事實，固據提出計工表、天數
      及時數表（見原審卷第10-15、43-47頁）為證，然上開文
      書均為上訴人自行書寫製作，此外，上訴人並未提出具體
      事證證明其超時工作之日數及時數屬實，本院自難僅憑上
      訴人自行書寫製作之前開文書，遽認上訴人前開主張為真
      正。是上訴人丁○○、丙○○各請求被上訴人戊○○給付
      超時加班費41,521元、44,089元，本院自難憑採。
    2.另上訴人雖主張渠等於系爭期間按國軍官兵伙食費計算，
      每人每日伙食費為115.5元，扣除渠等每日已領取之伙食
      費63元（見本院卷第23頁），被上訴人尚應給付每人每日
      52.5元等語，然上訴人就每人每日伙食費應按國軍官兵伙
      食費計算之依據，及渠等與被上訴人間約定每人每日伙食
      費應按國軍官兵伙食費計算等情，均未舉證證明之，則上
      訴人據以請求被上訴人戊○○應給付每人每日伙食費差額
      52.5元，實屬無據。又上訴人既無法證明被上訴人應按國
      軍官兵伙食費給付伙食費之義務，則渠等謂其因被上訴人
      戊○○未履行前開義務，導致身體、健康受有損害，請求
      被上訴人戊○○給付按每人每日伙食費差額52.5元計算之
      精神補償，亦屬無據。
  (二)上訴人颱風留守受困4日部分：
    本件上訴人主張請求颱風留守受困4日之工資各3,200元乙節
    ，為被上訴人戊○○在庭所不爭執，此有準備程序筆錄在卷
    可稽（見本院卷第43頁），是上訴人此部分之主張，為有理
    由，應予准許。
  (三)另上訴人丁○○於原審請求之工作日數為133.5日、薪資為
    800元等情，業經被上訴人戊○○於原審到庭自認無訛（見
    原審卷第7、35、41頁），則扣除上訴人丁○○自承已支借
    薪資21,000元，此有起訴狀附卷可稽（見原審卷第7頁），
    上訴人丁○○得請求之薪資應為85,800元（計算式：133.5
    ×000000000＝85800），堪以認定。原審誤認上訴人丁○○請求薪資之日數為133日，而判令上訴人丁○○得請求之
    薪資僅為85,400元，並將逾85,400元部分為上訴人丁○○敗
    訴之判決，於法尚有未洽。是以，上訴人戊○○就上訴人丁○○請求薪資部分，應再給付400元。
四、從而，上訴人本於僱傭契約請求被上訴人戊○○給付加班費
    、伙食費，為無理由，應予駁回；另上訴人本於僱傭契約請
    求被上訴人戊○○給付颱風留守受困4日之工資各3,200元，
    以及上訴人丁○○之薪資85,800元，為有理由，應予准許。
    原審僅命被上訴人戊○○給付上訴人丁○○85,400元、上訴
    人丙○○75,800元，及其利息，而駁回上訴人其餘之訴，自
    有未洽。上訴意旨就此部分指摘原判決不當，求予廢棄改判
    ，為有理由。爰由本院將原判決此部分（除確定部分外）予
    以廢棄，改判如主文第2項所示。至於上訴人之請求不應准
    許部分，原判決為上訴人敗訴之判決，經核於法並無不合，
    上訴意旨求予廢棄改判，為無理由，應駁回其上訴。
五、本件事證已臻明確，兩造其餘攻擊防禦方法及證據調查，核
    與本件判決結果不生影響，爰不逐一審酌論駁，併此敘明。
六、訴訟費用負擔之依據：依民事訴訟法第79條、第85條第1項
    前段。
中    華    民    國    99    年    7     月    6     日
                        臺灣花蓮地方法院民事庭
                            審判長法官  湯文章
                            法      官  楊碧惠
                            法      官  陳燁真
以上正本係照原本作成
本判決不得上訴。
中    華    民    國    99    年    7     月    6     日
                            法院書記官  陳蓮茹

司法院資訊處製作；財團法人民間司法改革基金會備份。
